最高法院刑事判決                              八十七年度台上字第三四七五號
    上  訴  人  甲○○
右上訴人因殺人未遂案件，不服台灣高等法院台中分院中華民國八十七年一月二日第
二審判決（八十七年度上訴字第七九一號，起訴案號：台灣台中地方法院檢察署八十
六年度偵字第二○○二七號），提起上訴，本院判決如左：
    主  文
上訴駁回。
    理  由
按刑事訴訟法第三百七十七條規定：上訴於第三審法院，非以判決違背法令為理由，
不得為之。是提起第三審上訴，應以原判決違背法令為理由，係屬法定要件；如果上
訴理由狀並未依據卷內訴訟資料具體指摘原判決不適用何種法則或如何適用不當，或
所指摘原判決違法情事顯與法律規定得為第三審上訴理由之違法情形不相適合時，均
應認其上訴為違背法律上之程式，予以駁回。本件原判決關於上訴人甲○○部分，依
憑上訴人坦承因遭被害人呂忠義毆傷，心有未甘，而返回住處取開山刀、水果刀各一
把至台中市名洋計程車行，持開山刀衝向被害人呂忠義、蔡孟秋並邊喊「讓你死」等
語，而砍殺被害人等情，及被害人等之指述、證人黃椿龍、黃哲鏗之證詞與卷附被害
人之診斷證明書二紙、扣案開山刀、水果刀各一把等證據，並說明頭部為人體重要部
位，上訴人以銳利之開山刀朝呂忠義頭部及身體由上往下砍，呂忠義被砍後，蔡孟秋
上前攙扶，又以同一開山刀向蔡孟秋頭部正面砍下，致呂忠義頭部左側深度顏面受傷
合併顱骨骨折、鼻淚管斷裂，蔡孟秋頭部右側上唇區裂傷約六公分、傷口內側穿透口
腔約二公分右下犬齒斷裂，足見上訴人用力甚猛，顯有殺人犯意，本於推理作用，維
持第一審論處上訴人連續殺人未遂罪刑之判決，駁回上訴人在原審之上訴。上訴意旨
略稱：(一)本案之發生乃口角所引起，係呂忠義藉酒傷害上訴人，致使上訴人氣憤而
造成錯誤，若追究責任，呂忠義無法推卸，依經驗法則，豈會無故被毆打，而不予還
手之理，再以上訴人受傷程度，已非普通傷害，雙方應負相同之刑事責任，結果卻是
天淵之別，上訴人因法律常識不足而形成如今之局面，二審認定上訴人具有殺人犯意
，顯然違反刑法第五十七條科刑之標準，嚴重偏頗。(二)呂忠義仗恃人高馬大而欺弱
，上訴人若非無故受到傷害，礙難犯下此案，而前往理論所造成之結果，亦非上訴人
所能預見，當日投案除祈求公正裁判外，亦證明上訴人犯罪之目的及動機。上訴人係
激於義憤，而前往理論，持刀係用以壯膽，不料呂忠義奪刀致使其受傷並傷及勸架人
蔡孟秋，上訴人絕無殺人之動機。經查刑法第五十七條所列各款，乃量刑應注意參酌
之事項，上訴意旨（一）徒憑己意指摘原判決認定上訴人有殺人犯意，違反該規定，
不無誤解，難認原判決有適用法則不當之違法情事存在；至上訴意旨(二)所指摘者，
純係對原審採證認事職權之行使及原判決理由內已指駁說明之事項，重為事實上之爭
辯，亦不足據以辨認原判決已具備何種違背法令之形式。依首開說明，應認本件上訴
違背法律上之程式，予以駁回。
據上論結，應依刑事訴訟法第三百九十五條前段，判決如主文。
中      華      民      國    八十七    年      十      月     十五     日
                              最高法院刑事第十一庭
                                  審判長法官  曾  有  田
                                        法官  林  永  茂
                                        法官  陳  宗  鎮
                                        法官  劉  介  民
                                        法官  魏  新  和
      右正本證明與原本無異
                                              書  記  官
中      華      民      國    八十七    年      十      月     二十     日
